【裁判字號】    98,監,48
【裁判日期】    981002
【裁判案由】    選任子女監護權
【裁判全文】
臺灣花蓮地方法院民事裁定                98年度監字第48號
聲  請  人  丙○○
相  對  人  乙○○
                    （現於臺灣○○監獄執行中）
            戊○○
            丁○○
上列當事人間聲請選任未成年人監護人事件，本院裁定如下：
    主  文
選定甲○○（男、民國○○年○月○○日生、身分證統一編號：
Ｚ000000000號）為聲請人丙○○（女、民國○○年○○月○○日
、身分證統一編號：Ｚ000000000號）之監護人。
相對人乙○○二親等內血親親屬、相對人戊○○、丁○○得依附
表所示時間及方式，與聲請人為會面交往。
聲請程序費用由相對人負擔。
    理  由
一、按子女為滿7歲以上之未成年人者，於前條第1項事件，有非
    訟能力，非訟事件法第123條定有明文。次按第123條之規定
    ，於民法第1094條第2 項之選定或改定監護人事件準用之，
    非訟事件法第138條第2項亦定有明文。是以選定監護人事件
    ，滿7 歲以上之未成年子女即有非訟能力。本件聲請人丙○○係民國○○年○月○○日生，於提出本件選定監護人事件
    時即○○年○○月○○日，已滿13歲，有戶籍謄本及聲請狀
    上收文戳章在卷足憑，則其就本件選定未成年人監護人事件
    ，具有非訟能力，先予敘明。
二、聲請意旨略以：
  (一)聲請人是其母己○○與相對人乙○○所生育之婚生女，且為
    相對人戊○○、丁○○之外孫女。緣相對人乙○○因涉有刑
    案，聲請人出生後2 個月，相對人乙○○即開始逃亡，未盡
    父職，己○○於87年間與第三人甲○○相識，甲○○因念聲
    請人年幼無辜，遂與己○○同居，並協助照顧聲請人，迄今
    已逾10年。茲因己○○不幸於○○年○○月○○日因腦溢血
    過逝，而相對人乙○○現因案服刑中，均事實上不能行使聲
    請人之親權。又聲請人之祖父母庚○○與辛○○均已往生，
    同母異父成年兄長壬○○亦未同住，雖聲請人尚有未同居之
    外祖父母即相對人戊○○、丁○○，但均已年邁，且10年來
    未曾聯絡，顯無意願監護聲請人，故亦不適宜擔任聲請人之
    監護人，是以聲請人也無法定順序之監護人，自有選定監護
    人之必要。
  (二)聲請人與甲○○共同生活逾10年，兩人互動良好，情同父女
    ，自己○○往生後，甲○○即為聲請人身心照顧之重要他人
    ，且甲○○身體健康，目前在○○局○○處工作，擔任路面
    清潔人員，能扶養聲請人，亦有監護聲請人之強烈意願，是
    為聲請人最佳利益，爰依民法1094條第2 項之規定聲請選定
    甲○○為聲請人之監護人等語。
三、相對人乙○○則答辯略以：己○○與聲請人係被甲○○略誘
    走，且甲○○與聲請人也無血緣關係，由甲○○擔任聲請人
    之監護人，有安全上之顧慮。且其聽聞甲○○沒有工作，亦
    無收入，己○○在世時，甲○○日常生活所需均依靠己○○
    支付，甲○○於己○○亡故後，廣發訃文，然收取奠儀卻未
    支付喪葬費用，顯然甲○○不但無能力照顧聲請人，且其願
    任監護人之動機也不單純。至其本人雖因施用毒品案件在監
    服刑，但尚有其胞弟癸○○願監護聲請人，如聲請人不願由
    叔叔癸○○監護，亦應由社會福利機構任監護人，不同意由
    甲○○任監護人云云。
四、相對人戊○○及丁○○則經本院合法通知，無正當理由未到
    場，且未提出書狀以為答辯。
五、按父母均不能行使、負擔對於未成年子女之權利義務，或父
    母死亡而無遺囑指定監護人時，依左列順序定其監護人︰一
    與未成年人同居之祖父母。二與未成年人同居之兄姊。三不
    與未成年人同居之祖父母。未能依前項之順序定其監護人，
    或為未成年子女之最佳利益，法院得依未成年子女、檢察官
    、當地社會福利主管機關或其他利害關係人之聲請，就其三
    親等內旁系血親尊親屬、社會福利主管機關、社會福利機構
    或其他適當之人選定或改定為監護人，並得指定監護之方法
    ，民法第1094條第1、2項定有明文。又上揭條文所謂父母均
    不能行使、負擔對於未成年子女之權利義務，兼指法律上不
    能（例如受停止親權之宣告）及事實上之不能（例如在監受
    長期徒刑之執行、精神錯亂、重病、生死不明等）而言，最
    高法院62年度臺上字第415 號著有判例可資參照。準此，父
    母均有法律上或事實上不能之事由，而不能行使負擔對未成
    年子女之權利義務時，原則需先以法定順序之監護人為未成
    年子女之監護人，除有無法定順序之監護人或基於對未成年
    子女最佳利益考量之情形，始得向法院聲請選定或改定監護
    人。經查：
  (一)聲請人主張其為○○年○○月○○日生，為相對人乙○○與
    己○○婚姻關係存續中所生之未成年子女，且為相對人戊○○、丁○○之外孫女。其母己○○於○○年○○月○○日因
    腦溢血身故，而生父即相對人乙○○現因案服刑中，均事實
    上不能行使聲請人之親權等情，業據聲請人提出戶籍謄本、
    臺灣花蓮地方法院檢察署相驗屍體證明書各1 件為證，並經
    本院依職權調取本院97年度監字第135 號民事卷宗所附乙○○、
    己○○、戊○○、丁○○之戶籍謄本核閱無誤。另相對人乙○○
    前因施用毒品案件，經觀察、勒戒及強制戒治後，仍不知戒
    除毒癮，復多次因施用第一級、第二級毒品案件，分別經法
    院判處應執行有期徒刑2年2月及2年10月確定，並於○○年
    ○○月○○日入監執行，執行完畢日期為○○○年○○月○○日
    ，其現在臺灣○○監獄執行中之事實，亦據相對人乙○○供
    陳在卷，並有臺灣高等法院被告前案紀錄表及在監在押全國
    紀錄表各1 份在卷足憑，自堪信聲請人主張屬實。則聲請人
    為未成年人，其母己○○已往生，其父即相對人施英豪因施
    用毒品案件，需服刑至○○○年○○月○○日，是聲請人之
    父母確均事實上不能行使負擔對其之權利義務。
  (二)聲請人又主張其祖父母庚○○與辛○○均已歿，其亦未與同
    母異父成年兄長壬○○同住，有戶籍謄本2 份及個人基本資
    料查詢結果1 紙附卷可憑，堪信屬實，則聲請人依法本應由
    第三順位之未同居外祖父母即相對人戊○○及丁○○任其監
    護人。惟查，相對人戊○○及丁○○分別為○○年○○月○○日及
    ○○年○○月○○日生，有戶籍謄本在卷可憑。又本院於98年6月18
    日以花院能家和98監48字第011744號函請相對人戊○○及丁○○以書面表達有無意願扶養聲請人，該函於98年6 月22日
    送達相對人戊○○及丁○○，並由相對人丁○○親自收受，
    有送達證書2 紙附卷可稽，惟相對人戊○○及丁○○迄未回
    覆扶養聲請人之意願，再本院所定98年8 月17日訊問期日之
    通知書於98年8月6日送達相對人戊○○及丁○○，而由同居
    人子○○受收，亦有送達證書2 紙附卷可憑，惟相對人戊○○及丁○○仍未到庭，復無提出書狀為任何陳述，準此，顯
    見相對人戊○○及丁○○無監護聲請人之意願甚明。本院審
    酌相對人戊○○及丁○○現分別為77及67歲之人，均年事已
    高，且無監護聲請人之意願，若強令渠等監護聲請人，顯難
    期妥適照護聲請人，自與聲請人之最佳利益有悖，則相對人
    戊○○及丁○○亦不適宜任聲請人之監護人，是基於對未成
    年之聲請人最佳利益之考量，自有為其選定監護人之必要，
    從而，本件聲請人聲請選定監護人，核與法相符，洵屬有據
    。
六、次按法院為前項選定或改定前，應命主管機關或其他社會福
    利機構進行訪視，提出調查報告及建議。聲請人或利害關係
    人亦得提出相關資料或證據，供法院斟酌，民法第1094條第
    第3 項定有明文。再者，斟酌由何人任監護人最符未成年人
    之利益時，須就以下各種具體事項考量，蓋「未成年人最佳
    利益」之原則究屬抽象概念，必須藉由某些具體事項，做為
    決定基準，始得於實際個案中實現較符合該等原則之決定。
    而選任未成年人監護人之具體決定基準，可分為有關監護人
    之事項及有關未成年人之事項，其中(一)有關監護人之事項包
    括：對未成年人是否有不當行為：例如是否有傷害未成年
    人之身體、對未成年人施予精神痛苦、未盡或惡意不履行照
    顧扶養義務等情形。監護人是否有道德上不當行為：例如
    有酗酒及施用毒品習慣等情形，蓋就心理學觀點而言，子女
    受家庭之影響甚鉅，尤其學齡兒童在學習社會化過程中，常
    汲取父母或長輩之是非、道德、價值觀念做為其行為準則，
    故於決定子女監護人時，必須考慮監護人有無與教養子女相
    關之道德上不當行為存在。監護人之監護能力：指監護人
    之身心狀態（健康情形、有無精神疾病等）、性格、教育程
    度、感情成熟度、人際關係等，因此等因素直接牽涉到父母
    是否能充分行使負擔對子女之權利義務，以較適當之技巧對
    待子女，彼此溝通，擅盡保護教養之責。能提供撫育之生
    活環境：決定未成年人之監護人時，理應就監護人所能提供
    未成年人之居住狀況及環境、親戚朋友支援之可能性及未成
    年人對新舊環境之適應性等，加以綜合研判，尤須注意該等
    因素之繼續性及安定性。監護人監護未成年人之意願及對
    未成年人之感情及態度：一般而言，監護人愈關懷未成年人
    者，爭取其監護權之動機亦較強烈，而監護人對未成年人感
    情愈深者，亦較能充分保障未成年人利益，惟對於子女強烈
    而深厚之情感，必須建構於理性基礎上，以免流於溺愛，故
    監護人對受監護人之態度，自有參考之必要。(二)有關未成年
    人之事項包括：未成年人之適應：即繼續性原理，蓋任意
    變更未成年人之生活環境，有時將妨害未成年人之健全成長
    ，一般以尊重未成年人之目前狀況為宜，如需變更時，則應
    考慮其對新環境之適應能力。未成年人之願望：在現代親
    權觀念下，子女已不再無條件絕對服從親權支配，故在酌定
    子女監護人時，應尊重子女之意願，如此較有利於子女與父
    母間之適應，有助於子女日後教育之實施及生活之和諧，惟
    此時須注意子女是否已有判斷能力，合先說明。本件聲請人
    聲請選定甲○○任其監護人，而相對人乙○○則以前詞表示
    反對，並另推舉其胞弟癸○○或社會福利機構任聲請人之監
    護人，是本件之爭點厥為：由何人任聲請人之監護人方符合
    聲請人之最佳利益？經查：
  (一)本院依職權函請花蓮縣政府委託社團法人花蓮縣兒童暨家庭
    關懷協會對本件選定監護人進行訪視，據覆略以：1.照顧子
    女的意願：重要他人甲○○已與丙○○、己○○一同在花蓮
    生活10餘年，其表示長期為丙○○之主要照顧者，相當疼愛
    丙○○，平常丙○○亦稱自己為爸爸。而丙○○之血親平時
    無與丙○○聯繫。己○○於97年間過世，其因無法協助辦理
    丙○○相關之事宜，如申請加入健保、申請相關福利資源，
    因而積極爭取擔任丙○○之監護人。2.子女受監護的認知與
    意願：丙○○無明顯負向行為，與重要他人甲○○互動佳，
    但提及已逝母親事宜仍感到悲傷與難過。丙○○表示無與其
    父母親之親友有所互動經驗，也不期望能與其父親有所互動
    。其希望重要他人甲○○為主要照顧者，並期望能持續與甲○○一起生活。3.親職能力評估：重要他人甲○○表示其為
    丙○○之主要照顧者，能提供丙○○基本的生活需求，亦關
    心疼愛丙○○，並積極參與丙○○之學校事務，與學校老師
    聯繫，瞭解丙○○於學校的課業狀況與交友情況，也支持丙○○參予國中管絃樂隊之相關活動。4.子女與家庭成員的互
    動情形：丙○○表示其自小由重要他人甲○○照顧至今，雖
    有同母異父手足，但自小無與手足相處經驗。其無與父親相
    處經驗，與父母親之原生家庭成員均無聯繫，僅近期與父親
    原生家庭成員互動一次但印象不佳。5.居家環境評估：丙○○之住家位於○○市區，離○○國中約5 分鐘路程，住所為
    公寓形式，已居住約10餘年，住所內備有相關之生活設備，
    住所內外環境無明顯危害丙○○之情況。丙○○長期與母親
    同住一房，目前則獨自睡一房。6.家庭經濟概況：重要他人
    甲○○目前於○○局○○處工作，擔任路面清潔人員，月薪
    新臺幣（下同）22,000元，偶爾亦從事徵信工作。7.身心狀
    況與子女照顧：丙○○表示重要他人甲○○能滿足其基本生
    活需求，並關注其平時課業成績與人際交往情況，假日亦陪
    伴其出遊，兩人情感深厚。重要他人甲○○雖經濟狀況較不
    佳，但長期盡力照顧丙○○，滿足其需求，整體評估照顧能
    力尚可。8.非正式資源支持：重要他人甲○○前婚姻所育之
    子女均已成年，且與丙○○相處尚融洽，能給予丙○○照顧
    上之協助。9.照顧兒少不當情形：重要他人甲○○無前科紀
    錄、不曾入獄服刑，亦無兒虐或婚暴紀錄，目前並無不當照
    顧丙○○之情事。綜合上述，該協會評估認為：重要他人甲○○工作所得雖不高，但尚能提供丙○○生活所需，其為維
    護丙○○權益，而對於擔任丙○○之監護人意願強烈；另丙○○與其他血親無相處經驗，長期由重要他人甲○○照顧，
    重要他人甲○○亦無不利於丙○○之情事，並互動關係良好
    ，丙○○亦同意由重要他人甲○○擔任其護人等為由，建議
    1.由重要他人甲○○擔任丙○○之監護人。2.會面交往的建
    議：丙○○對其父母親之原生家庭成員印象不佳而無意願
    聯絡，建請丙○○之親友尊重丙○○之意願，並由法院明定
    會面交往方式。丙○○之父乙○○多次因犯罪入獄服刑，
    重要他人甲○○擔憂乙○○會對丙○○不利，丙○○亦不願
    與乙○○見面，建請法院明定乙○○無探視丙○○之權利，
    有該協會98年6 月30日花兒家監第980107號函暨所附訪視評
    估報告1份附卷可參。
  (二)本院另依職權將本件通報花蓮縣政府社會局，而據花蓮縣政
    府函覆略以：本府自97年10月20日即將個案丙○○依「高風
    險家庭關懷輔導處遇方案」輔導案家至今。該方案並委由財
    團法人臺灣兒童暨家庭扶助基金會花蓮分事務所協助輔導，
    有花蓮縣政府98年7月21日府社婦字第098010599號函暨所附
    本件高風險家庭關懷輔導處遇方案家庭資料表、家庭服務紀
    錄表在卷可憑。又經本院通知上開方案主責社工員丑○○到
    庭，其表示：其從聲請人之母往生後即服務本案迄今。就親
    職關係言，重要他人甲○○有盡力照顧聲請人，聲請人之就
    學、作息及參加社團活動正常，不因聲請人之母往生而改變
    ；居住環境方面，鄰近學校，家中設備也都符合聲請人之所
    需；情感支持上，重要他人甲○○與聲請人猶如父女，甲○○教育聲請人均以溝通方式，聲請人有表達想與甲○○同住
    。其對本案平均一個月一次電話訪問，及一次家庭訪問，並
    不定期至學校查訪，從其與聲請人之互動中，沒有察覺聲請
    人有受甲○○壓制、強迫思想之情事等語（見本院98年8 月
    17 日訊問筆錄第2頁）。
  (三)至相對人乙○○以前揭情詞置辯，並另推舉其胞弟癸○○或
    社會福利機構任聲請人之監護人云云，惟查：
  1.聲請人自其母往生後，仍由甲○○照料撫育，聲請人之就學
    、生活作息等均正常，未因聲請人之母往生而改變，且社工
    員自97年10月20日迄今，按月家訪、電訪或至學校訪視聲請
    人，皆未察覺聲請人有異常或有受甲○○壓制、強迫之情事
    ，業據社工員丑○○陳述如上，參之丑○○為受有社會工作
    訓練及具有實務經驗之專業人士，其所為之訪視及觀察輔導
    結果，自可採信。又本院98年6月18日及98年8月17日2 次訊
    問期日時，觀察聲請人面對甲○○神態自若，與受害少女顯
    屬有間，綜此，尚難認為甲○○因與聲請人無血緣關係，即
    有侵害聲請人之舉，相對人乙○○辯稱甲○○與聲請人無血
    緣關係，若由甲○○擔任聲請人之監護人，有安全上之顧慮
    云云，尚難採憑。至相對人乙○○辯稱己○○與聲請人係遭
    甲○○略誘云云，相對人乙○○並未舉證以實其說，且查甲○○並無前科紀錄，有其臺灣高等法院被告前案紀錄表在卷
    可憑，是相對人乙○○所辯，亦不可信。
  2.據花蓮縣政府委託社團法人花蓮縣兒童暨家庭關懷協會之訪
    視報告，可知甲○○目前於○○局○○處工作，擔任路面清
    潔人員，月薪22,000元，偶爾亦從事徵信工作，是甲○○雖
    工作所得不高，但亦非無業之人。又聲請人在庭亦陳稱：其
    母往生後，其學費、生活費用都是甲○○支付等語（見本院
    98年6月18日訊問筆錄第2頁），足見甲○○之經濟能力尚能
    扶養聲請人。另本院依職權向財政部臺灣省北區國稅局花蓮
    縣分局查詢己○○之財產歸屬資料，其結果：己○○僅遺有
    1997年份之○○汽車（車牌號碼：0000-00號）1部及有限責
    任○○○○○○合作社股金10000元，有該局98年8月25日北
    區國稅花縣二字第09810170009 號函暨所附財產歸屬資料清
    單1 紙附卷可參。再本院向○○市○○業職業工會函詢己○○死亡申請勞保給付案，其受益人可領取之勞保給付項目、
    金額及分配方式，其結果：壬○○（即聲請人同母異父之兄
    ）得請領己○○死亡給付遺屬津貼30個月549,000元的3分之
    1計183,000元，及喪葬津貼5個月計91,500元，二者合計274
    ,500 元，抵銷應分擔之勞貸本息9,289元後，實發金額為
    265,211元。丙○○得請領己○○之遺屬津貼計183,000元，
    抵銷各應分擔之勞貸本息9,289元後，實發金額為173,711元
    ，且丙○○未成年，該遺屬津貼先予計息存儲，俟丙○○得
    請領時，再通知發給，有該工會98年8月26日基木組字第980
    062號函暨所附勞工保險局97年12月1日保給命字第09760882
    330號函1件在卷可考，綜上，可知己○○所遺予聲請人之財
    產及保險給付之金額合計不逾20萬，並非鉅額遺產，較之甲○○在己○○往生後迄今對聲請人學費、生活費用等之支出
    及日後欲擔負之監護重責，兩者顯不成比例，因此，尚難遽
    認甲○○有圖聲請人遺產之謀。又「奠儀禮金」為臺灣民間
    傳統習俗，即死者或死者遺族之親朋好友，為表達對死者敬
    意或慰藉遺族情感上之哀傷，致贈不特定之金額（因人而異
    ）予特定死者家屬收受，並有送往迎來之交誼特性，性質上
    屬於「贈與」行為，非屬被繼承人之遺產甚明。查己○○往
    生後，其喪葬費用固由其子壬○○支付，但事後亦由壬○○
    申請己○○勞工保險死亡給付之喪葬津貼，有勞工保險局97
    年12月1日保給命字第09760882330號函1 件在卷可稽，甲○○並無謊報或偽造支付喪葬費用而請領喪葬津貼，縱認甲○○有發訃文、收取奠儀，而未支應於己○○之喪葬費用，然
    該奠儀禮金既係甲○○所發訃文，而由其親友為表達對己○○之敬意或慰藉甲○○情感上之哀傷，致贈與甲○○之不特
    定金額，且有送往迎來之交誼意謂，性質上應係對甲○○所
    為之贈與，甲○○如何支用該奠儀自有其考量及權利，尚難
    遽此推論甲○○監護聲請人動機可議。準此，相對人乙○○
    質疑甲○○經濟狀況不佳，無力扶養聲請人，於己○○亡故
    後，廣發訃文、收取奠儀卻未支付喪葬費用，顯然甲○○願
    任監護人之動機不單純云云，係屬其臆測之詞，尚乏實據，
    即無足採。
  3.相對人乙○○之胞弟癸○○雖到庭表示：其應母親即聲請人
    亡故之祖母辛○○託付來爭取聲請人之監護權，其有任聲請
    人監護人之意願。其與其他手足當初討論聲請人回○○與其
    共同生活。其已婚但無子女，以開計程車為業，月薪4至5萬
    元，有扶養聲請人之能力，其他手足亦會盡心力等語（見本
    院98年8月17日訊問筆錄第2頁），可知癸○○有監護聲請人
    之意願，亦有其他手足等非正式資源可協助其照顧聲請人，
    然查，聲請人自與其母到○○定居後，已10餘年未與相對人
    乙○○之手足（即癸○○等叔伯、姑姑）有所聯繫，亦無共
    同生活經驗，已見前述，是以癸○○之親職能力如何？癸○○之家人與聲請人相處互動情形如何？根本無從評估。另聲
    請人亦表示其對叔叔癸○○也沒有印象，仍希望由甲○○監
    護，但如果有社工員陪同，其願與叔叔、姑姑見面等語（見
    本院98年8月17日訊問筆錄第2、3 頁），可知聲請人亦無意
    願由癸○○監護。綜上，就兒童少年發展階段之需求而言，
    具良好互動之家庭關係環境，有助於未成年子女身心發展，
    以現況而言，癸○○與聲請人已10餘年完全無共同生活經驗
    ，若非因本件選定監護人事件，癸○○亦未曾主動關心照顧
    過聲請人，兩人間並無依附關係可言，且聲請人也表示無意
    願由癸○○監護，從而，癸○○是否適任聲請人之監護人，
    顯有疑慮。
  (四)本院參考上開訪視報告之內容，並審酌甲○○雖與聲請人無
    血緣關係，但已與聲請人共同在○○生活10餘年，並盡力照
    顧聲請人，更在聲請人之母往生後，擔任主要照顧者，讓聲
    請人之就學、生活作息一切如常，未因聲請人生母往生而受
    影響，兩人情同父女，彼此已產生強烈依附關係，甲○○亦
    有強烈意願擔任聲請人之監護人，至甲○○雖工作所得不高
    ，但尚能提供聲請人生活所需及居住環境，且本件查無甲○○對聲請人之教養有不當情事。另聲請人已年滿13歲，有獨
    立表達其意思之能力，其亦明示希望由甲○○監護，並與甲○○繼續生活之意願，因此本件就甲○○之監護意願、監護
    能力、能提供聲請人之生活環境、與聲請人之情感依附關係
    、及聲請人對成長環境之適應性、聲請人對監護之意願等一
    切面向評估，本院認為由甲○○任聲請人之監護人應符合聲
    請人之最佳利益，爰准聲請人之聲請，選定甲○○為聲請人
    之監護人。
七、末查，本件雖選定甲○○為聲請人之監護人，但聲請人與其
    本生父母親原生家庭成員間之親情，不應該因為本件選定甲○○為監護人後，即遭阻止或剝奪，為免聲請人由甲○○監
    護後而將對其本生父母原生家庭成員感到陌生，甚至排斥，
    剝奪聲請人與親戚間建立情感依附之機會，而影響聲請人人
    格之正常發展，本院爰依非訟事件法第138條第2項準用同法
    第127條第1項之規定，職權酌定相對人乙○○二親等內血親
    親屬、相對人戊○○、丁○○得與聲請人會面交往之方式及
    期間，以維繫渠等之親情，其會面交往之方式、期間如附表
    所示，以符合未成年子女利益之本旨。至上開訪視報告雖建
    議本院明定相對人乙○○無探視聲請人之權利，然相對人乙○○身為聲請人之生父，對聲請人亦有父女親情，自不宜由
    甲○○之想法或聲請人之意願而恣意加以斷喪，是相對人乙○○服刑期間，自可委由其二親等內血親親屬探視聲請人，
    以傳達關懷之意，附此敘明。
八、依非訟事件法第21條第2 項、第23條，民事訴訟法第78條、
    第95條，裁定如主文。
中    華    民    國    98    年    10    月    2     日
                  家事法庭      法  官  吳韻馨
上列正本證明與原本無異。
如對本裁定不服，應於送達後10日內，向本院提出抗告狀（應抄
附繕本）。
中    華    民    國    98    年    10    月    6     日
                                書記官  高明正
附表
一、聲請人滿16歲前：
    相對人乙○○二親等內血親親屬、相對人戊○○、丁○○得
    於每月第2、4週之週六上午10時至下午5 時至聲請人住處探
    視聲請人。惟探視前3 日需先以電話聯絡監護人甲○○，監
    護人甲○○之聯絡方式如有變更，應隨時通知有意願探視之
    相對人乙○○二親等內血親親屬、相對人戊○○、丁○○。
二、聲請人滿16歲以後：
    應尊重聲請人對於探視之意願，並由聲請人自行決定與相對
    人乙○○二親等內血親親屬、相對人戊○○、丁○○為會面
    交往之時間及方式。
三、除上述探視方式外，相對人乙○○二親等內血親親屬、相對
    人戊○○、丁○○於不影響聲請人之意願及學業與生活作息
    範圍內，得以電話、書信、傳真、電子郵件等方式與聲請人
    交談、聯絡。
四、監護人甲○○不得對聲請人灌輸反抗相對人乙○○二親等內
    血親親屬、相對人戊○○、丁○○之觀念，對於對方餽贈聲
    請人之物品不得阻撓、拒絕或棄置。


司法院資訊處製作；財團法人民間司法改革基金會備份。
